【裁判字號】    99,家再,5
【裁判日期】    991115
【裁判案由】    離婚
【裁判全文】
臺灣高等法院臺南分院民事裁定  99年度家再字第5號
再審聲請人  乙○○
再審相對人  甲○○
上列當事人間因請求離婚事件，再審聲請人對於中華民國99年07
月13日本院確定裁定（99年度家再字第01號），聲請再審，本院
裁定如下：
    主  文
再審之聲請駁回。
再審聲請訴訟費用新臺幣壹仟元由再審聲請人負擔。
    理  由
一、本件聲請再審意旨略以：
  (一)再審相對人在臺灣臺南地方法院（下稱原法院）請求離婚訴
    訟敗訴後，在  鈞院二審中提出非事實之訴訟，編造不實之
    事實，又因無法舉證，致再審聲請人與兒子承受此不實之訴
    訟，而成為單親，精神上無辜承受不實之訴。惟再審聲請人
    不願默默承受，勇敢聲明不服，無論遇到任何困難，再審聲
    請人不相信法院無法分辨事情之真假；因該訴訟係再審相對
    人所自導自演，再審聲請人與兒子無法理解再審相對人之行
    為。
  (二)再審聲請人與兒子無辜承受此判決，  鈞院自當給予清楚交
    代，即應維持第一審之判決，  鈞院之判決不是真相，且此
    既無法舉證，已成為誣告，無人願意承受誣告與無中生有之
    言論。
  (三)再審聲請人在  鈞院幾乎腿軟，再審相對人於該訴訟中製造
    虛無之言論，讓一極單純之教師，不明不白且不清不楚，與
    兒子成為單親。這對再審聲請人與兒子之傷害及人格影響極
    為重大。
  (四)再審聲請人與兒子所蒙受不白之判決，係二審草率結案所致
    ，不僅無法調查真相，在二審判決文中更是離譜認定：再審
    相對人之離家，應已經再審聲請人之同意云云，按天底下有
    妻子會同意先生離家嗎？請  鈞院查明事情之真相。
  (五)依上，爰依法提起再審之聲請。
二、按再審之訴不合法者，法院應以裁定駁回之，民事訴訟法第
    五百零二條第一項定有明文。次按裁定已確定者，而有民事
    訴訟法第四百九十六條第一項或第四百九十七條之情形，得
    準用本編之規定，聲請再審；民事訴訟法第五百零七條亦定
    有明文。再者，對於已確定之再審判決，民事訴訟法既無不
    得提起再審之訴之限制，即非不得提起再審之訴（最高法院
    53年台上字第0986號判例參照）。另按對於確定裁定聲請再
    審，依民事訴訟法第五百零七條準用同法第五百零一條第一
    項第四款之規定，必須表明再審理由；又所謂表明再審理由
    ，必須指明確定裁定有如何合於法定再審事由之具體情事始
    為相當。倘僅泛言有何條款之再審事由，而無具體情事者，
    仍難謂已合法表明再審事由；既未合法表明再審事由即為無
    再審之事由，性質上無庸命其補正（最高法院61年台再字第
    137號及64年台聲字第76號判例參照）。
三、經查：
  (一)本件再審聲請人係對本院九十九年度家再字第一號再審之訴
    確定裁定（下稱本院原確定裁定）提起本件訴訟，且併請求
    廢棄本院九十七年度家上字第一○一號請求離婚民事確定判
    決，雖所提出之書狀記載為民事起訴狀，惟究其內容應視為
    再審之聲請，且究其民事起訴狀（即再審聲請狀）所載既係
    對本院原確定裁定聲請再審，本院自應僅就該原確定裁定有
    無再審之理由而為審酌認定即可，合先敘明。
  (二)本件再審聲請人聲請再審，係以本院前審理之實體確定判決
    （97年度家上字第0101號）所認定之事實不是真相，再審相
    對人於上揭確定判決之訴訟中製造虛無之言論，令再審聲請
    人及其子成為單親家庭，致人格遭受極重大之傷害，且再審
    相對人之離家並未經再審聲請人之同意等語，為其提起本件
    聲請再審之事由。惟按：
  (1)本件再審聲請人據以提起聲請再審之本院原確定裁定，已於
    該裁定理由中敘明：「‧‧查本院九十七年度家上字第一○
    一號民事判決‧‧，係於民國（下同）98年04月14日宣示，
    再審原告（即再審聲請人）雖就該判決提起第三審上訴，惟
    經最高法院於98年9月3日以其未合法表明上訴理由而裁定駁
    回其第三審上訴，該裁定係於98年09月17日送達再審原告，
    有送達證書在卷可憑。是再審原告提起本件再審之訴，其不
    變期間即應自收受送達該裁定之翌日（98年09月18日）起算
    ，至同年10月18日即已屆滿，乃再審原告遲至99年01月14日
    始提起本件再審之訴，顯逾三十日之不變期間，再審原告復
    未表明其再審理由發生或知悉在後之證據，則依上說明，本
    件再審之訴顯屬不合法，‧‧」等語為由，而駁回其再審之
    訴；嗣再審聲請人雖對之不服而向最高法院提起抗告，惟仍
    經最高法院於九十九年十月七日以抗告為無理由而予以駁回
    確定；有本院九十九年度家再字第一號及最高法院九十九年
    度台抗字第七六二號民事裁定各一份在卷可稽（見本院卷第
    5至6頁），顯見本院原確定裁定其適用法規並無任何顯然錯
    誤之情事。
  (2)又經本院核閱再審聲請人聲請再審之意旨以察，再審聲請人
    於本件聲請意旨所指摘之事由，究之僅係其個人就事實所為
    之陳述、或片面不滿上揭民事確定判決之主觀法律見解或再
    審聲請人發洩其內心不滿情緒之言語，顯然已與所謂適用法
    規顯有錯誤，係指所適用之法規顯然不合於法律規定，或與
    司法院現尚有效之大法官會議之解釋，或法院尚有效之判例
    顯然違反者之得提起再審之要件（司法院大法官會議釋字第
    177號解釋、最高法院60年台再字第170號、同院63年台上字
    第0880號判例及同院87年度台上字第1936號判決參照），有
    所未合。
  (三)況再審聲請人前揭所為之指摘，主要乃針對本院九十七年度
    家上字第一○一號民事確定判決所為，並未確切指明本院原
    確定裁定有如何合於法定再審事由之具體情事，則依前揭最
    高法院判例（61年台再字第0137號、64年台聲字第76號）意
    旨，難謂已合法表明再審事由；據此，再審聲請人既未合法
    表明再審事由即為無再審之事由，揆諸前揭說明，性質上無
    庸命其補正。
  (四)綜上所述，本件再審聲請人之聲請再審，顯於法有所未合，
    應予駁回。
四、據上論結，本件再審之聲請為不合法，應依民事訴訟法第五
    百零七條、第五百零五條、第五百零二條第一項、第九十五
    條及第七十八條，裁定如主文。
中    華    民    國    99    年    11    月    15    日
                  民事第三庭    審判長法  官  張世展
                                      法  官  王浦傑
                                      法  官  蘇重信
上為正本係照原本作成。
如對本裁定抗告，須於本裁定送達後10日內向本院提出抗告狀（
須附繕本），並應繳納抗告費新台幣1千元。
中    華    民    國    99    年    11    月    15    日
                                      書記官  吳秋賢

司法院資訊處製作；財團法人民間司法改革基金會備份。
